臺灣新竹地方法院民事簡易判決　　　　 96年度竹簡字第994號
原　　　告　民生特區經貿大樓公寓大廈管理委員會
法定代理人　甲○○
訴訟代理人　丙○○
　　　　　　丁○○
被　　　告　乙○○
上列當事人間請求給付管理費事件，本院於民國96年10月30日辯
論終結，判決如下：
    主      文
被告應給付原告新臺幣壹拾萬陸仟壹佰壹拾元，及自民國九十六
年六月二十九日起至清償日止，按年息百分之五計算之利息。
原告其餘之訴駁回。
訴訟費用由被告負擔二十分之一七，餘由原告負擔。
本判決第一項得假執行。
    事實及理由
一、原告主張：被告於原告所屬之民生特區經貿大樓公寓社區內
    擁有一戶建物並作為辦公使用，其建物門牌號碼為新竹市○
    ○路253號7樓（下稱系爭建物），依原告之規約第10條約定
    為：「一、為充裕共用部分在管理上必要之經費，區分所有
    權人應遵照區分所有權人會議議決之規定，向管理委員會繳
    交下列款項。(一)公共基金。(二)管理費及停車位費如下：收費
    標準，一樓店面每坪每月新台幣（下同）100元，住家每坪
    每月50元，辦公室每坪每月70元，機械停車位每位每月350
    元（含保養費），平面式停車位每位每月100元。」，是依
    公寓大廈管理條例及上述原告之規約約定，被告有按期繳納
    管理費之義務。詎被告竟積欠自90年1月起至90年6月止之管
    理費及車位維護費計19,780元，自91年7月起至同年12月止
    之管理費及車位維護費計15,700元，自92年1月起至同年12
    月止之管理費及車位維護費計40,240元，自93年1月起至同
    年12月止之管理費及車位維護費計41,360元，自94年1月起
    至同年4月止之管理費及車位維護費計8,810元，合計共125,
    890元迄未繳納，屢經催討，被告均置之不理，爰依公寓大
    廈管理條例規定及民生特區經貿大樓公寓大廈住戶規約之約
    定提起本件訴訟，並聲明：被告應給付原告125,890元及自
    支付命令送達翌日（即96年6月29日）起至清償日止，按年
    息百分之5計算之利息。
二、被告則以：其固為系爭建物之所有權人，惟其另住在新竹市
    ○○路處所，並未居住在該公寓大廈內，系爭建物有時為空
    屋，有時則由被告出租他人作為辦公使用，其雖有欠繳管理
    費之事實，但認為原告規約所定管理費的收費標準並不公平
    ，因其所有之系爭建物有一段時間均為空屋，其認為就空戶
    部分應該給予折扣較為合理，況原告就之前未給付管理費之
    住戶，於催繳後，亦有與該住戶以所欠繳管理費3至5折不等
    之折扣金額和解之前例，何以針對其欠繳管理費之金額，全
    無和解退讓之空間，實屬不公；又其目前將系爭建物出租他
    人作為辦公使用，該租戶欲在頂樓加類似竹竿天線，原告即
    告知每加裝一支天線要加收500元，何以許多住戶長期佔用
    電梯內、樓梯間，違反消防安全規章公用設施之規定，且有
    在大樓外牆裝設廣告，皆無須加收費用，亦不合理；況且，
    系爭大樓的超級用電大戶安慎診所，其使用範圍包括1至5樓
    及地下室等範圍並作為洗腎中心，從早到晚均有固定門診，
    該診所每日使用電梯之病患含眷屬等可達數百人之多，且又
    長期免費佔用電梯之公共使用空間放置椅子，以供其洗腎病
    患使用，則其使用之公共電費比起一般住戶高出許多，若亦
    與其他少量使用公共用電之住戶平均分擔公共管理費，亦甚
    為不公平，另與其所有系爭建物同棟之253號11樓科技公司
    亦是如此情形，該科技公司之住戶及員工加起來約數十人，
    員工出入均使用與其系爭建物相同之電梯，故要同棟住戶平
    均分攤公共用電亦不合理；再者，其所有之戶籍雖設在系爭
    建物，惟其並未居住在系爭建物，其之前即曾告知原告之管
    理委員，於收受被告之信件後，要幫忙轉寄至其明湖路之地
    址，但原告之管理委員於幫忙代收信件後竟未轉知，導致原
    告因積欠水電費用遭斷水斷電，更因積欠稅款而遭行政執行
    署強制執行，名譽受有嚴重的損害，另外，本件原告所請求
    管理費部分，有些欠繳迄今已逾5年之久，原告現始起訴催
    討，亦已罹於時效等語置辯，並聲明：原告之訴駁回。
三、得心證之理由：
(一)查原告主張被告為系爭建物之所有權人，而為原告公寓大廈
    之區分所有權人之事實，業據其提出與所述相符之系爭建物
    登記謄本，且為被告所不爭執，是原告此部分之主張，自堪
    信屬實。
(二)又原告主張被告所有系爭建物共積欠125,890元之管理費迄
    未繳納之事實，業據原告提出與所述相符之原告住戶規約、
    公寓大廈管理組織報備證明、台灣電力公司電費通知及收據
    聯、系爭建物之建物登記謄本、被告91至94年間之欠繳明細
    表及郵局存證信函等件在卷可稽，至被告對於確有積欠管理
    費之事實並不爭執，惟另辯稱原告就之前未給付管理費之住
    戶，於催繳後，有與該住戶以所欠繳管理費3至5折不等之折
    扣金額和解之前例云云，惟此已為原告所否認。按當事人主
    張有利於己之事實者，就其事實有舉證之責任，民事訴訟法
    第277條定有明文；又原告對於自己主張之事實已盡證明之
    責後，被告對其主張，如抗辯其不實並提出反對之主張者，
    則被告對其反對之主張，亦應負證明之責，此為舉證責任分
    擔之原則，最高法院18年上字第2855號著有判例可資參照。
    經查，被告就其前開所辯，並未能提出任何有利於己之證據
    ，以供本院審酌，揆諸前開說明，應認其此部分所辯尚非足
    採，原告前開主張自堪採信。
(三)本件被告雖又抗辯原告規約關於管理費之給付標準有諸多不
    合理之處，且未就伊所有系爭建物為空屋時之管理費給予折
    扣云云，惟查，被告除本件原告所請求上揭各年月之管理費
    及車位維護費未依約繳納外，其餘各年月之管理費及車位維
    護費均有依原告規約繳納，迄亦有依原告規約按月繳納管理
    費及車位維護費之情，業為被告所不爭執，執此，實難認原
    告規約所定管理費之給付標準有何不合理之處。況查，關於
    管理費之給付標準若有失當，亦應透由住戶或區分所有權循
    法定程序於區分所有權人會議中提案議決，於議決通過變更
    收費標準之前，尚難以原告規約所定管理費之給付標準不合
    理或不公平為由，而拒絕繳交管理費，則被告此部分所辯尚
    屬無據。至被告雖另辯稱因原告之前之管理委員未幫忙轉交
    （寄）代為收受之信件，致伊遭行政執行署強制執行，名譽
    受到損害云云，此固據被告提出新竹市稅捐稽徵處函、南山
    人壽保險股份有限公司業務津貼表、法務部行政執行署新竹
    行政執行處公文封及電費繳費通知單等件為證，惟查，公寓
    大廈之管理委員會係指為執行區分所有權人會議決議事項及
    公寓大廈管理維護工作，由區分所有權人選任住戶若干人為
    管理委員所設立之組織，此見公寓大廈管理條例第3條第9款
    有明定。又管理委員會之職務依公寓大廈管理條例第36條規
    定：「管理委員會之職務如下：一、區分所有權人會議決議
    事項之執行。二、共有及共用部分之清潔、維護、修繕及一
    般改良。三、公寓大廈及其周圍之安全及環境維護事項。四
    、住戶共同事務應興革事項之建議。五、住戶違規情事之制
    止及相關資料之提供。六、住戶違反第六條第一項規定之協
    調。七、收益、公共基金及其他經費之收支、保管及運用。
    八、規約、會議紀錄、使用執照謄本、竣工圖說、水電、消
    防、機械設施、管線圖說、會計憑證、會計帳簿、財務報表
    、公共安全檢查及消防安全設備檢修之申報文件、印鑑及有
    關文件之保管。九、管理服務人之委任、僱傭及監督。十、
    會計報告、結算報告及其他管理事項之提出及公告。十一、
    共用部分、約定共用部分及其附屬設施設備之點收及保管。
    十二、依規定應由管理委員會申報之公共安全檢查與消防安
    全設備檢修之申報及改善之執行。十三、其他依本條例或規
    約所定事項。」，可知管理委員會係承全體住戶之委託處分
    事務，亦即管理義務係管理委員會對全體區分所有權人之義
    務，而非對於個別住戶之義務，是以尚難認原告之管理委員
    有何為個別區分所有權人轉交（寄）信件之義務。次查，被
    告固未居住在系爭建物內，惟自承其仍將戶籍設於系爭建物
    內，實難認被告已有廢止該址為其住所之意，則原告社區之
    警衛為其代收信件尚難謂有何失當，況被告此部分所辯縱令
    屬實，亦無從資為其拒繳管理費之正當理由，則被告此部分
    所辯亦非足採。
(四)準此，本件被告就系爭建物所積欠之管理費既負有繳納之義
    務等情，已如上述，則原告依公寓大廈管理條例規定及原告
    住戶規約之約定提起本件訴訟，請求被告給付前開積欠之管
    理費，固屬於法有據，惟按利息、紅利、租金、贍養費、退
    職金及其他一年或不及一年之定期給付債權，其各期給付請
    求權，因五年間不行使而消滅，民法第126條定有明文。而
    所謂一年或不及一年之定期給付債權，係指基於一定法律關
    係，因每次一年以下期間之經過順次發生之債權而言，管理
    費之收取即在支付水電及公共設備維修等，且係依住戶之合
    意按月繳交，自屬不及一年之定期債權給付，是原告請求被
    告給付之管理費，自應適用前開法條所定5年之短期消滅時
    效之規定。而查，原告所請求管理費中，關於自90年1月起
    至90年6月止之管理費及車位維護費計19,780元部分，迄至
    原告於96年6月5日向本院聲請核發支付命令時已逾5年，而
    被告既已為時效抗辯，則原告此部分管理費之請求權，即因
    罹於時效而消效，被告自得拒絕給付，是被告此部分之抗辯
    尚屬有理，原告此部分之請求，即應予駁回。
四、綜上所述，本件被告就系爭建物所積欠之管理費既負有繳納
    之義務等情，業如前述，惟關於原告所請求管理費中自90年
    1月起至90年6月止之管理費及車位維護費計19,780元之請求
    權部分，業已罹於時效而消滅之情，亦如上述，從而，原告
    依公寓大廈管理條例規定及原告住戶規約之約定，請求被告
    給付106,110元（即000000－00000＝106110），及自支付命
    令送達翌日（即96年6月29日）起至清償日止，按年息百分
    之5計算之利息，即屬於法有據，應予准許，至逾此部分之
    請求，則屬於法未合，無從准許，應予駁回。
五、本件係依民事訴訟法第427條第1項適用簡易訴訟程序所為被
    告敗訴之判決，依民事訴訟法第427條第1項第3款之規定，
    應就原告勝訴部分依職權宣告假執行。
六、本件判決基礎已臻明確，兩造其餘之攻擊防禦方法及訴訟資
    料經本院斟酌後，核與判決結果不生影響，無一一論述之必
    要，併予敘明。
七、據上論結，本件原告之訴為一部有理由、一部無理由，依民
    事訴訟法第436條第2項、第79條、第389條第1項第3款，判
    決如主文。
中　　華　　民　　國　　96　　年　　11　　月　　16　　日
                  新竹簡易庭　　法　官  高敏俐
以上正本係照原本作成。
如對本判決上訴，須於判決送達後20日內向本院提出上訴狀。
中　　華　　民　　國　　96　　年　　11　　月　　16　　日
                                書記官　黎秀娟
